臺灣高等法院臺南分院刑事判決
　　　　　　　　　　　　　　　　 94年度上訴字第497號　Ａ
上　訴　人
即　被　告　甲○○
上　訴　人
即　被　告　庚○○
上二人共同
選任辯護人　辛○○　律師
選任辯護人　丑○○　律師
上列上訴人因偽造文書等案件，不服臺灣台南地方法院93年度訴
字第517號中華民國94年1月18日第一審判決（起訴案號：臺灣台
南地方法院檢察署92年度偵字第10463號、93年度偵字第3138 號
），及聲請併案審理（93年偵字第5799號、94年偵字第3208號）
，提起上訴，本院判決如下：
    主  文
上訴駁回。
    事  實
一、甲○○、戊○○（另與檢察官達成認罪協商）與年籍姓名不
    詳之綽號「肉圓」之成年男子，基於共同犯意之聯絡，意圖
    為自己不法所有，並基於概括之犯意，自民國九十一年九月
    間起，由甲○○提供自己之照片予「肉圓」，再由「肉圓」
    於不詳時、地，以換貼照片於他人身分證上之方式，變造「
    子○○」及「乙○○」等人之身分證並偽造印章各一枚後，
    交由甲○○持上開變造之「子○○」身分證，偽造「子○○
    」之印文及簽名，由二人共同前往承租房屋，陷屋主於錯誤
    而租用如附表一所示之房屋，供「肉圓」等人冒名申請信用
    卡之徵信、寄送地址之用。
二、綽號「肉圓」之人與不詳姓名年籍之人，並偽造如附表五所
    示之被害人四十人（原審漏鄭雅婷）之簽名、學生證件、身
    分證件及各銀行之信用卡申請書，連續七十四次（附表中關
    於癸○○誠泰銀行、周佳蓉台北商業銀行部份，係無資料之
    贅載，另鄭雅婷台新銀行部分原審漏載）向附表五所示之銀
    行申請信用卡，陷銀行人員於錯誤而向附表五所示之發卡銀
    行申請信用卡。甲○○、戊○○、庚○○則基於犯意之聯絡
    ，或行為之分擔而參與其中如附表二、三所示所領取之信用
    卡部份之申請，陷各銀行之人員於錯誤而發行信用卡，而寄
    送如附表二、三所示之「中國信託銀行」、「遠東國際商業
    銀行」等銀行之信用卡。
三、於申請信用卡得手後，即於同年十一月間，由庚○○駕車載
    同甲○○、戊○○，基於共同犯意之聯絡或行為之分擔，前
    後連續多次，前往高雄縣岡山鎮○○○路六十九號「雙子星
    大廈」，如附表二所示由王淑穎於同年十一月十五日、二十
    九日偽造「郭金婷」之簽名、於同年十一月二十日偽造「丙○○」簽名在該雙子星大廈管理單位之聯總公寓大廈管理維
    護有限公司領取掛號信簽名簿上，持向大廈管理人員行使，
    陷管理人員於錯誤而領取附表二所示偽造名義為郭金婷或丙○○之信用卡等物品；戊○○於附表三所示時間偽造「壬○○」、「丁○○」及「丙○○」簽名，陷管理人員於錯誤而
    持向管理人員領取假冒上開被害人名義申請之信用卡。又於
    同年十一月間甲○○等三人共同至高雄縣路竹鄉○○路二一
    七巷十五號之一之承租處領取冒名申請之信用卡三次。復於
    同年十一月間，由庚○○載送甲○○或由甲○○自己多次前
    往台南縣新化鎮○○路五七八號十一樓之二，由甲○○在該
    「狀元第」大廈之管理室代收掛號信登記簿表上，偽造如附
    表二所示之「己○○」、「林佳靜」、「陳碧涵」與「鄭雅
    婷」之簽名，持向該大廈之管理人員行使，而領取如附表二
    所示偽造名義為己○○、林佳靜、陳碧涵、鄭雅婷之信用卡
    或鄭雅婷之包裹等物品。均足生損害於附表一、附表二與附
    表三所示之人及銀行。
四、甲○○於領得前揭信用卡與物品後，即攜至臺南市○○路沙
    卡里巴等處交予「肉圓」或其指定前來之人。事畢即由「肉
    圓」之人，交予每張信用卡新臺幣（下同）五百元之代價。
    嗣於九十一年十二月二日下午五時許，甲○○、戊○○、庚○○及施尚鴻（另為不起訴處分）共乘車號Ｎ八─九０八五
    號自小客車，前往高雄縣岡山鎮○○○路六十九號，於領取
    冒名申請所得之信用卡後，當場為警查獲，並扣得附表四之
    警製扣押物品清單所列之物，始查知上情。
五、案經臺南市警察局第五分局報告及台新銀行訴由台灣台南地
    方法院檢察署檢察官偵查起訴。
    理  由
一、訊據被告甲○○對於「至右揭大廈之管理員處簽名領信、提
    供二張照片給綽號肉圓的男子、肉圓有交給她子○○及乙○○的身分證、前開兩張身分證上是貼被告自己的照片、偽造
    之子○○等印章是肉圓連身分證一起拿給他，被告再拿身分
    證及印章去租房子，並簽子○○的名字、於九十一年十一月
    間三次到岡山鎮雙子星大廈管理員處冒用簽名領取信用卡、
    於九十一年十一月間到路竹鄉○○路二一七巷十五號之一直
    接向房東拿信用卡，沒有簽名，領取三張信用卡、於九十一
    年十一月間到新化鎮○○路狀元及第大廈偽造己○○及鄭雅
    婷簽名向管理員領取信用卡二張、有在台南市○○路沙卡里
    巴等處以每張五百元代價交信用卡交給綽號肉圓或他指定前
    來的人。」等情，供承不諱。但矢口否認有「有偽造印章及
    偽造身分證、與綽號肉圓男子一起研議提供他資料供他偽造
    身分證、知道租房子是要寄送信用卡用、冒用郭金婷等人的
    名字去申請信用卡。」等犯行。被告庚○○對於「有載被告
    甲○○、戊○○去岡山、路竹及新化領信用卡、跟甲○○一
    起去岡山領信用卡，是由甲○○簽名領取，有到岡山及路竹
    都沒有下車、認都是在車上。」等情坦承不諱。但矢口否認
    有「與肉圓共同研究要偽造身分證、肉圓有交身分證給他及
    甲○○、起訴書其他犯罪事實。」等犯行。
二、經查，被告甲○○既已供承其有偽造郭金婷等人之簽名，持
    以向大廈管理人員領取掛號信所郵寄之信用卡及冒用子○○
    等人之簽名租屋等情，且有與綽號肉圓之人接洽此事，即足
    認其有以參與犯罪之意思，而分擔此犯罪構成要件之部份行
    為。縱未親自參與實施其所否認之「有偽造印章及偽造身分
    證」等部份之犯罪構要件之行為。依現行刑法之共犯理論，
    被告甲○○仍應就其他共犯之犯行擔負罪責。即被告甲○○
    仍不能卸免其他共犯所為犯行之罪責。所辯即無可採。被告
    庚○○係被告戊○○之男友，對於女友戊○○之住居所應知
    之甚詳。按一般經驗收領掛號信件，本應在自己之住居所領
    取，才屬正常，此亦應為被告庚○○之所知。詎被告戊○○
    均未在自己之住居所領取信件，而由被告庚○○載送至他處
    領取信件，此已屬異常之行為，況且所領取者均係冒用他人
    簽名，且又載送領取多次。被告庚○○明知女友即被告戊○○所為，係異常之領取信件行為，竟仍多次參與載送被告戊○○至附表一之承租處冒名領取他人信件。其內心應有參與
    犯罪之不法意思至明。否則，即應嚴拒被告戊○○之載送要
    求。依前揭刑法之共犯理論，被告庚○○自應共負共犯之罪
    責。所辯亦無足採。
三、此外，本件又有如附表四所示警製之扣押物品清單所示之物
    品，及聯總公寓大廈管理維護有限公司領取掛號信簽名簿、
    昆庭「狀元第」大廈管理室代收掛號信登記表影本各一份、
    房屋租賃契約書影本二本及各銀行信用卡申請書影本六十八
    份附卷可證。事證明確，被告甲○○、庚○○等之犯行，均
    堪予認定。
四、核被告甲○○與庚○○所為偽造簽名，詐領領取掛號信件之
    行為，係犯刑法第二百十六條、第二百十條之行使偽造私文
    書罪、第三百三十九條第一項之詐欺取財罪；被告甲○○、
    戊○○與綽號「肉圓」之人，所為偽造並行使身分證之行為
    ，係犯刑法第二百十六條、第二百十二條之行使偽造之特種
    文書罪；又意圖為自己不法之利益，以偽造之身分證與簽名
    （部分未偽造租約簽名），以詐術向房東承租附表一所示之
    房屋，與意圖為自己不法之所有，以偽造之證件資料向銀行
    申請信用卡之行為係犯刑法第二百十六條、第二百十條之行
    使偽造私文書與第三百三十九條第二項之詐欺得利與同條第
    一項之詐欺取財罪。被告甲○○與庚○○，就上開行使偽造
    私文書、詐欺取財之犯行，被告甲○○與戊○○及綽號肉圓
    之人就行使偽造特種文書、私文書、詐欺取財與得利罪之犯
    行間，有犯意聯絡及行為分擔，均應論共同正犯。其等盜刻
    印章、偽造署押、印文之行為屬偽造私文書之階段行為，為
    偽造私文書之行為所吸收，其等偽造特種文書與私文書之行
    為，為行使之高度行為所吸收，不另論處。被告甲○○所犯
    上開行使偽造特種文書、私文書、詐欺得利、詐欺取財等四
    罪間，被告庚○○就所犯上開行使偽造私文書與詐欺取財罪
    間，有方法結果之牽連關係，為牽連犯，應從一重之行使偽
    造私文書罪處斷。被告甲○○與庚○○、與綽號「肉圓」之
    人，多次行使偽造之私文書、偽造之特種文書、詐欺得利、
    詐欺取財等之犯行，時間緊接，犯罪構成要件相同，顯係基
    於概括之犯意反覆為之，應依連續犯之規定論以一罪並加重
    其刑。
五、原審法院判決因認被告甲○○、庚○○犯行事證明確，適用
    刑法第28條、第56條、第210條、第212條、第216條、第339
    條第1項、第2項、第55條、第219條，罰金罰鍰提高標準條
    例第1條前段之規定，並審酌被告甲○○、庚○○等二人之
    犯罪之動機、目的、手段、所生危害、與被害人關係及被告
    甲○○犯罪後坦承部分犯行態度良好等一切情狀，各量處有
    期徒刑拾月。偽造於附表一房屋租賃契約上之「子○○」簽
    名、印文與如附表二偽造「郭金婷」、「丙○○」、「己○○」、「林佳靜」「陳碧涵」與「鄭雅婷」之簽名，如附表
    三偽造「壬○○」、「丁○○」與「丙○○」之簽名，偽造
    之子○○、乙○○之印章各壹枚，均應依刑法第二百十九條
    規定宣告沒收。至附表四所列之扣押物品，除子○○與乙○○之印章外，尚無法證明係本件犯罪所用或所得之物，不宜
    宣告沒收。原審判決認事用法均無不合，量刑亦稱妥適，被
    告上訴意旨謂量刑過重，指摘原判決不當，並無可取，為無
    理由，應予駁回。至94年偵字第3208號聲請併案審理，其車
    由庚○○載送甲○○或由甲○○自己多次前往台南縣新化鎮
    ○○路五七八號十一樓之二，由甲○○在該「狀元第」大廈
    之管理室代收掛號信登記簿表上，偽造「鄭雅婷」之簽名，
    持向該大廈之管理人員行使，而領取偽造名義為鄭雅婷之信
    用卡部分，原審已審理詳如原判決附表二，併此敘明。
六、公訴意旨另以被告甲○○與庚○○等除參與如附表二、三所
    列「郭金婷」、「丙○○」、「己○○」等人以外之信用卡
    申請外，尚有共犯如附表五所示之被害人之簽名、學生證與
    身分證之偽造並偽造信用卡申請書，向各銀行申請信用卡，
    再由被告庚○○載被告甲○○等前往領取，認被告等此部份
    亦犯有刑法第二百十六條、第二百十二條、第二百十條之行
    使偽造特種文書、私文書與第三百三十九條第一項之詐欺取
    財罪云云。但查，公訴人所指被告等此部份犯行，訊據被告
    等堅決否認，除有查扣相關之信用卡申請書等資料外，經查
    無相關之積極證據足資證明此部份之犯行。而申請信用卡之
    書表乃係預備犯偽造文書罪之用，其係不能構成犯罪之預備
    行為至明。是以此部份既無被告之自白，亦查無積極之證據
    可證。犯罪應屬不能證明。本應為無罪之諭知，但因公訴人
    認此部份與前揭判決有罪部份有連續犯之裁判上一罪關係，
    為同一案件，爰不另為無罪之諭知併此敘明。聲請併案部份
    ，亦因公訴人未舉證證明被告等確有申請告訴人台新銀行信
    用卡等相關證據，以證明有同一案件之關係，至不能認為起
    訴效力所及而併予審理，宜移回檢察官續查。
據上論結，應依刑事訴訟法第368條，判決如主文。
本案經檢察官羅清溪到庭執行職務。
中　　華　　民　　國　　94　　年　　10　　月　　11　　日
                  刑事第三庭    審判長法　官　陳義仲
　　　                                法　官　陳顯榮
　　　                                法　官　宋明蒼
以上正本證明與原本無異。
如不服本判決，應於收受本判決後十日內向本院提出上訴書狀。
其未敘述上訴理由者並得於提起上訴後十日內向本院補提理由書
狀（均須按他造當事人之人數附繕本）「切勿逕送上級法院」。
　　　　　　　　　　　　　　　　　　　書記官　尤乃玉
中　　華　　民　　國　　94　　年　　10　　月　　12　　日
附錄本案論罪科刑法條全文：
刑法第二百十條：偽造、變造私文書，足以生損害於公眾或他人
                者，處五年以下有期徒刑。
刑法第二百十六條：行使第二百十條至第二百十五條之文書者，
                  依偽造、變造文書或登載不實事項或使登載
                  不實事項之規定處斷。
刑法第三百三十九條第一項：意圖為自己或第三人不法之所有，
                          以詐術使人將本人或第三人之物交
                          付者，處五年以下有期徒刑、拘役
                          或科或併科一千元以下罰金。
附表一
┌───┬──┬───┬──────────────┬────┬────┐
│行為人│編號│租屋名│租屋處                      │偽造行為│書類證據│
│      │    │義人  │                            │        │        │
├───┼──┼───┼──────────────┼────┼────┤
│甲○○│ 一 │子○○│高雄縣岡山鎮○○○路六九號九│無      │無      │
│戊○○│    │      │樓之十一（雙子星大廈）      │        │        │
│      ├──┼───┼──────────────┼────┼────┤
│      │ 二 │子○○│高雄縣路竹鄉○○路二一七巷十│簽名二枚│警一卷  │
│      │    │      │五號之一                    │印文一枚│P34-39  │
│      ├──┼───┼──────────────┼────┼────┤
│      │ 三 │子○○│臺南縣鹽水鎮○○路一七四號  │簽名二枚│警一卷  │
│      │    │      │                            │        │P27-33  │
│      ├──┼───┼──────────────┼────┼────┤
│      │ 四 │子○○│臺南縣歸仁鄉○○○街二一號二│無      │無      │
│      │    │      │樓之六七                    │        │        │
│      ├──┼───┼──────────────┼────┼────┤
│      │ 五 │子○○│臺南縣新市鄉○○路六二巷九號│無      │無      │
│      │    │      │四樓之七                    │        │        │
│      ├──┼───┼──────────────┼────┼────┤
│      │ 六 │子○○│臺南縣新化鎮○○路五七八號十│無      │無      │
│      │    │      │一樓之二（狀元第大廈）      │        │        │
└───┴──┴───┴──────────────┴────┴────┘
 附表二
┌───┬──┬────┬─────┬──────────┬────┬────┐
│行為人│編號│登記日期│領取物品、│領取地點            │偽造簽名│書類證據│
│      │    │偽造名義│偽造次數  │                    │        │        │
├───┼──┼────┼─────┼──────────┼────┼────┤
│甲○○│ 一 │91..│不詳、一次│高雄縣岡山鎮○○○路│聯總公寓│警二卷  │
│      │    │郭金婷  │          │六九號（雙子星大廈）│大廈管理│P49     │
│      │    │        │          │                    │維護有限│        │
│      │    │        │          │                    │公司領取│        │
│      │    │        │          │                    │掛號信簽│        │
│      │    │        │          │                    │名簿上一│        │
│      │    │        │          │                    │枚      │        │
│      ├──┼────┼─────┼──────────┼────┼────┤
│      │ 二 │91..│郭金婷之中│同右                │同右    │警二卷  │
│      │    │郭金婷  │國信託商業│                    │        │P53背面 │
│      │    │        │銀行信用卡│                    │        │        │
│      │    │        │一次      │                    │        │        │
│      ├──┼────┼─────┼──────────┼────┼────┤
│      │ 三 │91..│未領、遠東│同右                │同右    │警二卷  │
│      │    │丙○○  │國際商業銀│                    │        │P50背面 │
│      │    │        │行信用卡一│                    │        │        │
│      │    │        │次        │                    │        │        │
│      ├──┼────┼─────┼──────────┼────┼────┤
│      │ 四 │91.９.│林佳靜及高│臺南縣新化鎮○○路五│狀元第大│警一卷  │
│      │    │己○○  │筱媛之信用│七八號（狀元第大廈）│廈管理室│P50     │
│      │    │        │卡、二次  │                    │代收掛號│        │
│      │    │        │          │                    │信登記簿│        │
│      │    │        │          │                    │上二枚  │        │
│      ├──┼────┼─────┼──────────┼────┼────┤
│      │ 五 │91.１０.│高傳真電視│同右                │同右一枚│警一卷  │
│      │    │己○○  │六箱、一次│                    │        │P46     │
│      ├──┼────┼─────┼──────────┼────┼────┤
│      │ 六 │91.９.│林佳靜及高│同右                │同右二枚│警一卷  │
│      │    │林佳靜  │筱媛之信用│                    │        │P48     │
│      │    │        │卡、二次  │                    │        │        │
│      ├──┼────┼─────┼──────────┼────┼────┤
│      │ 七 │91.１０.９│陳碧涵之信│同右                │同右一枚│警一卷  │
│      │    │林佳靜  │用卡、一次│                    │        │P47     │
│      ├──┼────┼─────┼──────────┼────┼────┤
│      │ 八 │91..８│林佳靜之信│同右                │同右一枚│警一卷  │
│      │    │林佳靜  │用卡、一次│                    │        │P45     │
│      ├──┼────┼─────┼──────────┼────┼────┤
│      │ 九 │91..│陳碧涵之信│同右                │同右一枚│警一卷  │
│      │    │陳碧涵  │用卡、一次│                    │        │P45     │
│      ├──┼────┼─────┼──────────┼────┼────┤
│      │ 十 │91..│鄭雅婷之信│同右                │同右一枚│警一卷  │
│      │    │鄭雅婷  │用卡、一次│                    │        │P44     │
│      ├──┼────┼─────┼──────────┼────┼────┤
│      │十一│91..│包裹三件、│同右                │同右一枚│警一卷  │
│      │    │鄭雅婷  │一次      │                    │        │P43     │
│      ├──┼────┼─────┼──────────┼────┼────┤
│      │十二│91..│包裹三件、│同右                │一枚    │警一卷  │
│      │    │鄭雅婷  │一次      │                    │        │P42     │
│      ├──┼────┼─────┼──────────┼────┼────┤
│      │十三│未簽名  │信用卡    │高雄縣路竹鄉○○路二│未簽名  │無      │
│      │    │        │          │一七巷十五號之一    │        │        │
└───┴──┴────┴─────┴──────────┴────┴────┘
附表三
┌───┬──┬────┬─────┬──────────┬────┬────┐
│行為人│編號│登記日期│領取物品、│領取地點            │偽造簽名│書類證據│
│      │    │偽造名義│偽造次數  │                    │        │        │
├───┼──┼────┼─────┼──────────┼────┼────┤
│      │ 一 │91..│壬○○之信│高雄縣岡山鎮○○○路│二枚    │警二卷  │
│      │    │壬○○  │用卡、二次│六九號（雙子星大廈）│        │P49背面 │
│      ├──┼────┼─────┼──────────┼────┼────┤
│戊○○│ 二 │91..│丁○○之信│同右                │一枚    │警二卷  │
│      │    │丁○○  │用卡、一次│                    │        │P52     │
│      ├──┼────┼─────┼──────────┼────┼────┤
│      │ 三 │91..│不詳、一次│同右                │一枚    │警二卷  │
│      │    │丁○○  │          │                    │        │P52     │
│      ├──┼────┼─────┼──────────┼────┼────┤
│      │ 四 │91..│丙○○之信│同右                │一枚    │警二卷  │
│      │    │丙○○  │用卡、一次│                    │        │P53背面 │
│      ├──┼────┼─────┼──────────┼────┼────┤
│      │ 五 │91..２│丙○○及黃│同右                │三枚    │警二卷  │
│      │    │壬○○  │瑋君慶豐商│                    │        │P54背面 │
│      │    │        │業銀行之信│                    │        │        │
│      │    │        │用卡、三次│                    │        │        │
│      │    │        │          │                    │        │        │
│      ├──┼────┼─────┼──────────┼────┼────┤
│      │ 六 │未簽名  │信用卡    │高雄縣路竹鄉○○路二│未簽名  │無      │
│      │    │        │          │一七巷十五號之一    │        │        │
└───┴──┴────┴─────┴──────────┴────┴────┘
